【裁判字號】    89,易,1071
【裁判日期】    890823
【裁判案由】    違反動產擔保交易法
【裁判全文】
臺灣彰化地方法院刑事判決                        八十九年度易字第一七一號
    公  訴  人  臺灣彰化地方法院檢察署檢察官
    被      告  甲○○
右列被告因違反動產擔保交易法案件，經檢察官聲請簡易判決處刑 (八十九年度偵字
第三二０二號)，本院適用通常程序審理判決如左：
    主  文
甲○○無罪。
    理  由
一、查檢察官聲請以簡易判決處刑之案件，經法院認為有刑事訴訟法第四百五十一條
    之一第四項但書之情形者，應適用通常程序審判之，同法第四百五十二條定有明
    文。本院認本件不得以簡易判決處刑，應適用通常程序審理之，合先敘明。
二、公訴意旨略以: 被告甲○○於民國八十八年八月九日，以動產擔保交易附條件買
    賣之方式，向聲寶股份有限公司（下簡稱聲寶公司）所屬彰化分店購買聲寶牌冷
    氣機一台，為動產擔保交易之債務人。約定總價金新台幣（下同）四萬三千九百
    元，分十八期給付，每月一期，每期付款三千一百元，標的物存放地點為彰化縣
    和美鎮○○里○○路二三五巷十號住處，在價金未付清之前，標的物所有權仍屬
    於出賣人所有，買受人僅得依約占有使用，不得任意遷移或為其他處分。惟被告
    在取得標的物後，僅付款一期，即拒不付款，且意圖為自己不法之利益，將該標
    的物遷移不知去向，致出賣人追索無著受有損害。因認被告涉有
    動產擔保交易法第三十八條之罪嫌。
三、按犯罪事實應依證據認定之，無證據不得推定其犯罪事實，又不能證明被告犯罪
    者，應諭知無罪之判決，此於刑事訴訟法第一百五十四條及同法第三百零一條第
    一項分別定有明文；及按認定不利於被告之事實須依積極證據，茍積極證據不足
    為不利於被告事實之認定時，即應為有利於被告之認定，更不必有何有利之證據
    ；又按事實審法院對於證據之取捨，依法雖有自由判斷之權，然積極證據不足證
    明犯罪事實時，被告抗辯或反證縱屬需虛偽，仍不能以此資為積極證據應予採信
    之理由；再按事實之認定，應憑證據，如未能發現相當證據，或證據不足以證明
    ，自不能以推測或擬制之方法，以為裁判基礎（最高法院三十年上字第八一六號
    、三十年上字第四八二號、四十年台上字第八六號判例參照）。又認定犯罪事實
    ，所憑之證據，雖不以直接證據為限，間接證據亦包括在內，然無論直接或間接
    證據，其為訴訟上之證明，須於通常一般之人均不致於有所懷疑，而得確信其為
    真實之程度者，始得據為有罪之認定，倘其證明尚未達到此一程度，而有合理之
    懷疑存在時，即無從為有罪之認定（最高法院七十六年台上字第四九八六號判例
    參照）。
四、公訴人認被告涉犯上揭犯罪，係以告訴人聲寶公司指訴綦詳，並有附條件買賣契
    約書影本一件附卷可稽為其主要論據；訊據被告甲○○堅詞否認有何違反動產擔
    保交易法犯行，辯稱: 伊購買冷氣機沒多久就被關，冷氣後來不見了，好像被偷
    了等語。
五、經查，成立動產擔保交易法第三十八條之罪，須以「意圖不法之利益，將標的物
    遷移、出賣、出質、移轉、抵押或為其他處分」為構成要件，此觀該條法文自明
    ，故被告若非基於意圖不法之利，且進而將標的物任意遷移或為其他處分，縱標
    的物已被移往他處，亦不構成該罪。再查，被告甫於八十八年八月九日向告訴人
    公司購買冷氣後，旋於同年九月一日被羈押入彰化看守所，且未獲釋放，又於八
    同年九月八日入雲林監獄附設戒治所接受強制戒治，迨八十九年三月四日方戒治
    期滿出所釋放，有臺灣彰化地方法院，法務部在監在押資料表一份附卷可考，是
    被告所辯伊購買冷氣機沒多久就被關一節，確實無訛可以憑信；另遍查全卷及本
    院調查之結果，亦無何被告有將冷氣任意遷移或為其他處分之事證，況橫情被告
    身陷囹圄之中，較難對該冷氣切實保管，若因此致冷氣為他人遷移他處，亦頗合
    常情，自難僅以被告停止繼續付款，復該冷氣已不知去向，即認被告確有意圖不
    法之利益，而將冷氣機遷移之情事，揆諸首開條文及判例說明，自不能率為被告
    有罪之推定，應諭知被告無罪。
據上論斷，應依刑事訴訟法第四百五十二條、第三百零一條第一項，判決如主文。
本案經檢察官李芳瑜到庭執行職務。
中    華    民    國    八十九    年      八      月      二十三       日
                                臺灣彰化地方法院刑事第一庭
                                    法      官  吳俊螢
右正本證明與原本無異。
如不服本判決，應於送達後十日內向本院提出上訴狀(須附繕本)。
告訴人或被害人對於判決如有不服具備理由請求檢察官上訴者，其上訴期間之計算係
以檢察官收受判決正本之日期為準。
          法院書記官
中    華    民    國    八十一    年              月                  日


司法院資訊處製作；財團法人民間司法改革基金會備份。
